臺灣高雄地方法院民事判決　九十二年度訴字第三○六九號
　　原　　　告　僑慧建設開發股份有限公司
　　法定代理人　乙○○
　　訴訟代理人　丁○○
　　被　　　告　丙○○
　　　　　　　　　　　　　　（現於臺灣高雄監獄執行中）
　　被　　　告　甲○○
右當事人間損害賠償事件，本院於民國九十三年三月十一日言詞辯論終結，判決如下
：
    主    文
被告應連帶給付原告新臺幣萬玖仟元及自民國九十二年十一月十九日起至清償日止
，按週年利率百分之五計算之利息。
原告其餘之訴駁回。
訴訟費用由被告負擔十分之一，餘由原告負擔。
本判決第一項得假執行；但被告得以新臺幣萬玖仟元為原告供擔保後，免為假執行
。
原告其餘假執行之聲請駁回。
    事實及理由
一、原告主張：被告丙○○自民國九十一年十一月十五日起，在高雄市三民區○○○
    路五二八號原告委託經營之久利商行（超商）擔任店員，並邀同被告甲○○為連
    帶保證人，共同簽立「僑慧超商計時鐘點人員管理規章」，擔保被告丙○○在職
    期間如有串通、偷竊、侵占、私藏發票、存根、假帳等情事時，應負連帶損害賠
    償責任，並賠償一百倍之懲罰性罰款。詎被告丙○○竟自九十一年十一月十五日
    起至九十二年一月間止，在上開商店內侵占營業金及營業物品共計新臺幣（下同
    ）一萬三千元。爰依侵權行為損害賠償之法律關係及上開管理規章之約定，請求
    被告連帶賠償一萬三千元之損失及一百三十萬元之懲罰性賠償金，合計一百三十
    一萬三千元。並於本院聲明：求為判決被告二人應連帶給付原告一百三十一萬三
    千元及自起訴狀繕本送達翌日（即九十二年十一月十九日）起至清償日止，按週
    年利率百分之五計算之利息，並陳明願供擔保請准宣告假執行。
二、被告則以：不爭執被告丙○○侵占原告一萬三千元之財物，及被告甲○○確有簽
    署「僑慧超商計時鐘點人員管理規章」擔任連帶保證人之事實，但一百倍的懲罰
    性賠償太高，其無法負擔等語，資為抗辯。於本院聲明：求為判決原告之訴及假
    執行之聲請均駁回，如受不利判決，願供擔保請准宣告免為假執行。
三、按約定之違約金過高者，法院得減至相當之數額，民法第二百五十二條定有明文
    。次按民法第二百五十條就違約金之性質，區分為損害賠償預定性質之違約金，
    及懲罰性違約金，前者乃將債務不履行債務人應賠償之數額予以約定，亦即一旦
    有債務不履行情事發生，債務人即不待舉證證明其所受損害係因債務不履行所致
    及損害額之多寡，均得按約定違約金請求債務人支付，此種違約金於債權人無損
    害時，不能請求。後者之違約金係以強制債務之履行為目的，確保債權效力所定
    之強制罰，故如債務人未依債之關係所定之債務履行時，債權人無論損害有無，
    皆得請求，且如有損害時，除懲罰性違約金，更得請求其他損害賠償；又違約金
    是否相當，應依一般客觀事實、社會經濟狀況及當事人所受損害情形，以為衡量
    之標準，若所約定之額數，與實際損害顯相懸殊者，法院自得酌予核減，並不因
    懲罰性違約金或賠償額預定性違約金而異，最高法院八十三年度臺上字二八七九
    號、八十二年度臺上字第二五二九號判決意旨可資參照。本件原告主張被告丙○
    ○於受僱擔任店員期間，侵占營業金及營業物品共計一萬三千元，及被告甲○○
    簽立「僑慧超商計時鐘點人員管理規章」擔任連帶保證人，擔保被告丙○○於在
    職期間，若有上述不法行為，須連帶賠償一百倍之懲罰性罰款等情，已據其提出
    與所述相符之管理規章、悔過書各一件為證，且為被告所不爭執，而被告丙○○
    侵占上開金額財物之事實，亦經臺灣高等法院高雄分院判處有期徒刑六月確定，
    亦有該院九十二年度再字第一號附卷足憑，並經本院核閱上開刑事卷宗無訛，自
    堪信其主張為真實，則原告依據侵權行為之法律關係及上開管理規章之約定，請
    求被告連帶賠償一萬三千元之財物損失，為有理由，自應准許。至原告請求被告
    連帶給付一百三十萬元之懲罰性賠償部分，本院審酌懲罰性違約金具有懲罰之意
    味，與民事填補損害之原則相衝擊，本不宜過高，況本件請求原因雖係被告丙○
    ○不法侵占原告財物所致，惟原告所受損害非鉅，且被告家中經濟狀況不佳，被
    告丙○○復已遭判處有期徒刑六月確定入監服刑等一切情狀，認兩造所訂管理規
    章第四條之違約金約定，實屬過高，應以損害金額之二倍計算，方為公允，爰依
    職權酌減之，經酌減後，原告得請求之金額為二萬六千元，其逾此部分之請求，
    尚屬過高，自不應准許。
四、綜上所述，原告本於前開管理規章之約定，請求被告連帶給付之金額在三萬九千
    元，及自起訴狀繕本送達之翌日即九十二年十一月十九日起至清償日止按週年利
    率百分之五計算利息之範圍內，為有理由，應予准許。至其餘超過部分，即無所
    據，應予駁回。
五、兩造陳明願供擔保為假執行及免為假執行，就原告勝訴部分，因未逾五十萬元，
    依民事訴訟法第三百八十九條第一項第五款應依職權宣告假執行，並酌定相當之
    擔保金額准被告供擔保免為假執行；至原告敗訴部分，其假執行之聲請即失其依
    據，應予駁回。
六、據上論結：本件原告之訴為一部有理由、一部無理由，爰依民事訴訟法第七十九
    條、第三百八十九條第一項第五款、第三百九十二條第二項，判決如主文。
中　　　華　　　民　　　國　　九十三　　年　　　三　　　月　　二十五　　日
                                        臺灣高雄地方法院民事第五庭
~B審判長法官  陳嘉惠
~B法      官  何悅芳
~B法　　　官　謝雨真
右為正本係照原本作成。
如不服本判決，應於送達後廿日內，向本院提出上訴狀並表明上訴理由，如於本送達
前提起上訴者，應於判決送達後十日內補提上訴理由書（須附繕本）。
中　　　華　　　民　　　國　　九十三　　年　　　三　　　月　　二十五　　日
~B法院書記官　洪育祺
